【裁判字號】    89,上易,2508
【裁判日期】    900214
【裁判案由】    詐欺
【裁判全文】
臺灣高等法院臺中分院刑事判決                  八十九年度上易字第二五八號
    上  訴  人
    即  被  告  甲○○
右上訴人因被告詐欺案件，不服臺灣台中地方法院八十九年度易字第二五二九號中華
民國八十九年八月三十一日第一審判決（起訴案號：臺灣台中地方法院檢察署八十九
年度偵字第九三五八號），提起上訴，本院判決如左：
    主    文
原判決撤銷。
甲○○連續意圖為自己不法之所有，以詐術使人將本人之物交付，累犯，處有期徒刑
肆月。又連續以詐術得財產上不法之利益，累犯，處有期徒刑月。應執行有期徒刑
陸月，如易科罰金以參佰元折算壹日。
    事    實
一、甲○○曾因犯竊盜罪，經臺灣高等法院判處有期徒刑六月確定，於民國（下同）
    八十八年六月八日執行完畢，猶不知悔改，復(一)意圖為自己不法之所有，於八十
    八年十一月四日晚上十時許，至彰化縣彰濱工業區線西區台泥化工工地，向中工
    保全公司派駐該地之保全人員乙○佯稱其係大有為營造公司之工程師（實際為該
    公司所騁僱之短期木工，且已離職），有仲介建築工地保全業務之能力，俟取得
    乙○之信任後，即於同年月五日透過乙○之聯絡，與中工保全公司營業處副主任
    劉玉期假意商討合作事宜。嗣於同年月八日凌晨零時許，甲○○在臺中市○○路
    二三六號「金嗓風情ＫＴＶ」消費後，即以電話向乙○佯稱與其喝酒商談合作事
    宜之劉玉期已經酒醉，而其未帶足現金，請乙○先行借支現金付帳，乙○不疑有
    他，因而陷於錯誤，隨即驅車前往該店，並交付新臺幣（下同）一萬元予甲○○
    ，甲○○於詐騙得手後旋即逃逸無蹤。(二)意圖為自己不法之利益，並基於概括犯
    意，於八十八年十一月十七日上午十一時許，至臺北市信義保全公司，向該公司
    王志鴻副處長佯稱其係大有為營造公司之工程師，有仲介建築工地保全業務之能
    力，俟取得王志鴻之信任後，王志鴻即電告該公司彰化地區負責人丙○○，令其
    負責甲○○至臺中之招待事宜。嗣甲○○於當日下午四時三十分許，搭乘統聯客
    運到達臺中後，即佯與丙○○一同前往彰化縣彰化市中信大飯店工地，誆稱該工
    地即係仲介之對象，丙○○不疑有他，因而陷於錯誤，即連續招待甲○○至位於
    彰化縣彰化市之海產店及臺中市○○路與五權西路口之泡沫紅茶店消費（分別花
    費二千五百元及八百元），餐畢因甲○○要求住宿，丙○○遂安排其住宿於臺中
    市○○路之「達欣飯店」，並付清租金八百二十元，甲○○因此向丙○○詐得免
    付上開費用之不法利益。末於丙○○離開飯店前，甲○○復賡續前開詐欺取財之
    概括犯意，向丙○○佯稱借款一千元，致丙○○陷於錯誤，而將身上僅有之二百
    五十元如數借予甲○○，甲○○因而詐取上開二百五十元。(三)甲○○復賡續前開
    詐欺取財之概括犯意，於八十八年十一月十八日上午五時許，至信義保全公司位
    於彰化縣彰化市中華電信公司的據點，欲向服務於該據點之保全人員蔡憲裕詐借
    金錢，因蔡憲裕發覺有異，未借予款項，致未生詐得財物之結果。嗣其竟又於同
    日上午九時二十分許，至信義保全公司位於臺中市○○○路四九七號十五樓之臺
    中分公司，欲向該公司人員詐借金錢，因該公司人員發覺有異，經聯絡同行中工
    保全公司後瞭解甲○○亦曾以相同手法詐騙財物，乃由丙○○報警處理，致未生
    詐得財物之結果，並因而查悉上情。
二、案經乙○、丙○○等二人分別訴由臺中市警察局第一分局報告臺灣臺中地方法院
    檢察署檢察官偵查起訴。
    理    由
一、上訴人即被告（以下簡稱為被告）甲○○雖迭經本院合法傳喚而無正當理由不到
    庭。但查右揭事實業據被告於警訊及原審審理時分別供認不諱，核與告訴人乙○
    、丙○○等二人指訴之情節相符，並有丙○○代付「達欣飯店」租金之統一發票
    乙紙附卷可稽，堪認被告之自白與事實相符。是事證明確，被告之犯行洵堪認定
    。
二、核被告詐欺乙○、丙○○分別交付一萬元、二百五十元之行為，係犯刑法第三百
    三十九條第一項之詐欺取財既遂罪。其詐欺丙○○分別招待海產店及泡沫紅茶店
    消費二千五百元及八百元，並代為支付「達欣飯店」八百二十元住宿費用之行為
    ，係犯同條第二項之詐欺得利罪。其著手於詐借信義保全公司位於彰化縣彰化市
    中華電信公司據點保全人員蔡憲裕及該公司臺中分公司人員金錢行為之實施，惟
    因前開人員發覺有異，並報警處理，致未生詐得財物之結果，係犯同條第三項、
    第一項之詐欺取財未遂罪。至其先後多次詐欺取財既遂、詐欺取財未遂犯行及先
    後多次詐欺得利犯行，均係時間緊接、方法相同，各觸犯構成要件相同之罪名，
    顯均係基於概括犯意反覆為之，均為連續犯，應分別論以詐欺取財既遂罪及詐欺
    得利罪，並分別加重其刑。至其所犯上開二罪間，犯意各別、行為互異，應分論
    併罰。又其曾因犯竊盜罪，經臺灣高等法院判處有期徒刑六月確定，於八十八年
    六月八日執行完畢，有臺灣臺中地方法院檢察署刑案資料查註紀錄表附卷可稽，
    其於執行完畢後五年以內再犯本件有期徒刑以上之上開二罪，均為累犯，均應依
    刑法第四十七條之規定加重其刑，並依法遞加重之。原審予以論罪科刑，固非無
    見，惟查刑法第四十一條業經總統於九十年一月十日公布修正為凡犯最重本刑為
    五年以下有期徒刑之罪，而受六月以下有期徒刑或拘役之宣告，因身體、教育、
    職業、家庭之關係或其他正當理由，執行顯有困難者，得以一元以上三元以下折
    算一日易科罰金，並自同年月十二日起生效，原審分別判處被告詐欺取材部分有
    期徒刑四月、詐欺得利部分有期徒刑三月，而未及適用新法，予以諭知易科罰金
    之折算標準，容有可議。被告上訴意旨空口指摘原判決不當，雖無理由，但原判
    決既有上述可議之處，應由本院將原判決予以撤銷改判。爰審酌被高犯罪之動機
    、目的、手段、所生危害、及犯後態度等一切情狀，各量處如主文第二項所示之
    刑，並定其應執行之刑及諭知易科罰金之折算標準，以示懲儆。
三、移送併辦（花蓮地檢署八十九年度偵字第三０八三號）意旨略以：被告另於八十
    九年十月二日十四時三十五分許，由台中市搭乘被害人江坤泉所駕駛之營業小客
    車至花蓮那魯灣飯店，而未付車資八千元，因認被告此部分亦涉有詐欺取財之罪
    嫌云云。惟查此部分被告犯罪之時間為八十九年十月二日，而上開科刑部分之犯
    罪之時間為八十八年十一月間，時間相隔有將近十一月之久，難認上開二部分係
    基於概括犯意反覆為之，並不成立連續犯，故此部分並非起訴效力所及，本院無
    法併予審判，應退回原移送機關另行依法處理，併此敘明。
四、被告經本院合法傳喚而無正當理由不到庭，爰不待其陳述逕行判決。
五、據上論結，應依刑事訴訟法第三百六十九條第一項前段、第三百六十四條、第二
    百九十九條第一項前段、第三百七十一條、刑法第五十六條、第三百三十九條第
    一項、第二項、第四十七條、第五十一條第五款，第四十一條、罰金罰鍰提高標
    準條例第一條前段、第二條，判決如主文。
本案經檢察官丁○○到庭執行職務。
中      華  民      國      九十     年       二      月     十三   日
                                    臺灣高等法院臺中分院刑事第八庭
                                          審判長法  官  羅  得  村
                                                法  官  林  輝  煌
                                                法  官  劉  榮  服
右正本證明與原本無異。
不得上訴。
                                                書記官  陳  俞  豪
中      華      民      國      九十     年       二      月     十四   日
附錄本案論罪科刑法條全文：
刑法第三百三十九條
意圖為自己或第三人不法之所有，以詐術使人將本人或第三人之物交付者，處五年以
下有期徒刑、拘役或科或併科一千元以下罰金。
以前項方法得財產上不法之利益或使第三人得之者，亦同。
前二項之未遂犯罰之。                                                    Ｉ


司法院資訊處製作；財團法人民間司法改革基金會備份。
